臺灣彰化地方法院民事裁定
111年度監宣字第217號
聲  請  人  賴泰維  


相  對  人  賴江秀鳳

關  係  人  賴惠美  

            賴耀聰  

            賴惠貞  

            賴惠玲  

            賴惠津  

上列聲請人聲請監護宣告事件，本院裁定如下：
    主      文
宣告賴江秀鳳（民國00年00月0日生、國民身分證號碼：Z000000
000號）為受監護宣告之人。
選定賴泰維（民國00年0月0日生、國民身分證號碼：Z000000000
號）為受監護宣告之人之監護人。
指定賴惠美（民國00年0月0日生、國民身分證號碼：Z000000000
號）為會同開具財產清冊之人。
聲請程序費用由受監護宣告之人負擔。
    理    由
一、聲請意旨略以：聲請人為相對人之子，相對人於三、四年前
    開始出現失智症狀，於民國111年3月22日鑑定為中度失智，
    致不能為意思表示或受意思表示，或不能辨識其意思表示之
    效果。為處理財產事宜，爰依家事事件法第10章、第11章之
    規定，請求對相對人為監護宣告，為此請求選定聲請人為相
    對人之監護人，並指定相對人之女即關係人賴惠美為會同開
    具財產清冊之人等語。
二、按對於因精神障礙或其他心智缺陷，致不能為意思表示或受
    意思表示，或不能辨識其意思表示之效果者，法院得因本人
    、配偶、四親等內之親屬、最近一年有同居事實之其他親屬
    、檢察官、主管機關、社會福利機構、輔助人、意定監護受
    任人或其他利害關係人之聲請，為監護之宣告，民法第14條
    第1項定有明文。次按受監護宣告之人應置監護人。法院為
    監護之宣告時，應依職權就配偶、四親等內之親屬、最近一
    年有同居事實之其他親屬、主管機關、社會福利機構或其他
    適當之人選定一人或數人為監護人，並同時指定會同開具財
    產清冊之人。法院為前項選定及指定前，得命主管機關或社
    會福利機構進行訪視，提出調查報告及建議。監護之聲請人
    或利害關係人亦得提出相關資料或證據，供法院斟酌。法院
    選定監護人時，應依受監護宣告之人之最佳利益，優先考量
    受監護宣告之人之意見，審酌一切情狀，並注意下列事項：
    (一)受監護宣告之人之身心狀態與生活及財產狀況。(二)受
    監護宣告之人與其配偶、子女或其他共同生活之人間之情感
    狀況。(三)監護人之職業、經歷、意見及其與受監護宣告之
    人之利害關係。(四)法人為監護人時，其事業之種類與內容
    ，法人及其代表人與受監護宣告之人之利害關係。民法第11
    10條、第1111條、第1111條之1分別定有明文。再按監護宣
    告之裁定，於裁定送達或當庭告知法院選定之監護人時發生
    效力；監護宣告裁定經廢棄確定前，監護人所為之行為，不
    失其效力，家事事件法第169條第1項、第170條第1項分別定
    有明文。
三、經查，聲請人所主張之事實，有同意書、親屬系統表、戶籍
    謄本、身分證影本、員林基督教醫院診斷書等件為據，且經
    本院在鑑定人即衛生福利部彰化醫院梁孫源醫師前做鑑定，
    前開鑑定醫師所為之鑑定意見認：「日常生活狀況：1.日常
    生活活動：三餐在他人準備好後可自行進食，如廁可自理，
    步態緩慢。2.交通之能力：目前無獨自搭乘大眾交通工具的
    能力。3.經濟活動能力：個案目前不再使用提款卡或信用卡
    ，無法深人討論關於投資理財議題。4.社會性：一般問題可
    切題簡答，但無法深入討論。」、「精神狀態：(1)意識/溝
    通性：意識清醒，一般對答可切題簡單回答，但無法深入討
    論。(2)記憶力：立即記憶、近期記憶、遠期記憶有中度障
    礙。(3)定向力：時間、地點定向力不佳，對人的定向力尚
    可。(4)計算能力：中重度障礙，100-7系列減法無法正確回
    答。(5)理解•判斷力：僅偶而簡答，對複雜問題無法回應，
    深入分析討論事件有困難。 (6)認知功能檢查：迷你心智量
    表（MMSE)得分8分，臨床失智量表(CDR)2分，有中重度認知
    功能障礙。(7)情緒：略顯焦慮。 (8)行為：鑑定中未出現
    怪異行為。(9)語言：一般問題回答簡短，複雜問題回答有
    困難。 (10)知覺：無顯著幻覺。 (11)思考：思考内容貧乏
    。」、「有關判斷能力判定之意見：不能管理處分自己財產
    。判定的依據：個案約三、四年前診斷失智症，雖經治療，
    認知功能仍持續退化，鑑定時個案迷你心智量表 (MMSE)得
    分均為8分，評估個案臨床失智量表(CDR)得分2分，個案的
    失智已至中度失智程度，有中重度認知功能障礙，且仍持續
    退化中，個案已無法從事金融相關活動及對複雜事物做出判
    斷。」、「回復可能性說明：回復的可能性低，因個案失智
    症屬於持續退化病程，經藥物治療及療養照顧，仍有中重度
    認知功能障礙，且仍持續退化中，回復的可能性低。」、「
    鑑定判定：(1)基於受鑑定人因中度失智症，致使個案理解
    能力、表達能力及判斷能力皆有中重度障礙，以致個案不能
    管理處分自己的財產，且回復之可能性低。⑵其障礙之程度
    ，可為監護宣告。」等情，有衛生福利部彰化醫院111年6月
    23日彰醫精字第1110500280號函暨成年監護鑑定書一份在卷
    可稽。故聲請人聲請對相對人為監護之宣告，為有理由，應
    予准許，爰宣告相對人為受監護宣告之人。
四、本件相對人既經監護宣告，業如前述，揆諸前揭規定，自應
    為其選定監護人及指定會同開具財產清冊之人。查聲請人及
    關係人賴惠美為相對人之子女，且相對人也表明希望由聲請
    人代為處理事情，且因關係人賴惠美住的最近，相對人希望
    由其擔任會同開具財產清冊之人，堪認該2人均能盡力維護
    相對人之權益，且相對人之女賴惠貞、賴惠津、賴惠玲均同
    意由聲請人擔任相對人之監護人，由關係人賴惠美擔任會同
    開具財產清冊之人等情，並提出同意書、親屬系統表、戶籍
    謄本、診斷書等件為證。本院審酌聲請人、關係人賴惠美分
    別為相對人之子及長女，與相對人關係非常密切，由渠等分
    別擔任相對人之監護人、會同開具財產清冊之人，應符合相
    對人之最佳利益，爰裁定如主文第2、3項所示。
五、末依民法第1113條準用同法第1099條、第1099條之1之規定
    ，於監護開始時，監護人賴泰維對於受監護宣告之人賴江秀
    鳳之財產，應會同關係人賴惠美於2個月內開具財產清冊，
    並陳報法院，於開具完成並陳報法院前，監護人對於受監護
    宣告之人之財產，僅得為管理上必要之行為，併此指明。
六、依家事事件法第164條第2項，裁定如主文。 　　　　　　
中　　華　　民　　國　　111 　年　　7 　　月　　4 　　日
               家事法庭  法　　　官 王美惠
以上正本係照原本作成。
如對本裁定抗告，須於裁定送達後十日之不變期間內，向本院提
出抗告狀，並繳納抗告費新臺幣1千元。
中　　華　　民　　國　　111 　年　　7 　　月　　4 　　日
                         書  記  官 林子惠